```{r}
source("_setup.R")
```

# Métodología/Materiales y métodos {#sec-metodo}

## Descripción de la experiencia

### Marco de la experiencia

Los datos se recogieron de una actividad de subtitulado que se propuso a los estudiantes de la edición 2022 del curso MOOC Materiales digitales accesibles de la UNED Abierta. Este curso pertenece al Canal Fundación ONCE y según se recoge en la propia página Web del curso sus objetivos son:

* Reconocer y abordar los desafíos a los que se enfrentan las personas con discapacidad (por ejemplo los estudiantes) al usar los documentos electrónicos, adquirir conciencia y experiencia.

* Obtener una mejor comprensión de la accesibilidad como un asunto de derechos civiles y desarrollar los conocimientos y habilidades necesarios para diseñar recursos de aprendizaje que promuevan ambientes de aprendizaje inclusivos.

* Valorar cómo los documentos accesibles benefician a todas las personas, incluyendo a las que tienen y a las que no tienen discapacidad, a través de una mayor facilidad de uso y la interoperabilidad de los materiales basados en la web.

* Tomar conciencia de que cómo los autores pueden no solo eliminar barreras, sino evitar crearlas en primer lugar.

* Adquirir autosuficiencia en la producción de contenidos accesibles y en la identificación de problemas de accesibilidad.

* Adquirir, como autores, estrategias para la producción sostenible de material digital, como la modularidad.

Está destinado "a todos aquellas personas que desean participar en el desarrollo de soluciones de diseño éticas y creativas, que quieran escribir o gestionar contenidos electrónicos accesibles, desde páginas web o aplicaciones a libros electrónicos "ePub".

El curso tiene cuatro módulos:

* Introducción.
* Accesibilidad de material multimedia.
* Accesibilidad de texto digitales.
* Materiales digitales en la práctica.

### Actividad de subtitulado

La actividad de subtitulado es voluntaria y sin influencia en la calificación final del alumno ni el material al que el tiene acceso. Se realiza en el módulo "Accesibilidad del material multimedia". En este mismo módulo, y antes de proponerles la actividad de subtitulado, los alumnos previamente completaron las secciones "Accesibilidad de la información sonora" y "Accesibilidad de la información visual", con lo cual ya tienen conocimiento sobre creación de vídeos y subtítulos accesibles.

La actividad consistió en ver dos vídeos idénticos y que solo se diferencian en la calidad del subtitulado de 43 segundos de duración. Los subtítulos de uno de los vídeos se realizaron [ver @jperez1; @jperez2] siguiendo la guía Web Content Accessibility Guidelines 2.1 (WCAG 2.1) del W3C (World Wide Web Consortium). El otro vídeo tenía un subtitulado similar pero se introdujeron pequeñas deficiencias, algunas de ellas inapreciables para alguien que carezca de conocimientos sobre accesibilidad. El orden de los vídeos es aleatorio, de tal forma que una cohorte de alumnos vio primero el vídeo bien subtitulado y luego el mal subtitulado y la otra lo hizo al revés. Después de ver cada uno de los vídeos, los alumnos respondieron a una escala de Likert de 5 niveles y 18 ítems.
Los 18 items de Likert responden a los criterios de la norma UNE 153010 [ver @aenor2012]. Es diseño de experimento es doble ciego: es decir, a los alumnos no se les informó de si estaban viendo el vídeo con mejor o con peor calidad de subtitulado. Esta información tampoco se conoce en el momento de realizar este trabajo ya que los vídeos tienen identificaciones genéricas que no contienen ninguna indicación del tipo de subtitulado del vídeo^[En la respuesta a cada ítem, el alumno puede añadir comentarios. Éstos han sido eliminados del estudio para que no filtren información referente al tipo de subtitulado que el alumno cree estar contestando.].

En la @tbl-likert-levels se muestran los 5 niveles de cada uno de los items de la escala de Likert utilizados para valorar el subtitulado
^[En la codificación original los valores asignados a cada respuesta eran diferentes: la opción "No sé / No contesto" se codificó con 5 y las demás opciones con una unidad menos que la mostrada. En este trabajo se ha hecho una rotación para asignar valores más usuales en la literatura científica sobre el tema.]. En la @tbl-likert-scale se muestran los 18 items de la escala de Likert que se propuso a los alumnos para que evaluaran cada uno de los vídeos.


```{r}
#| label: tbl-likert-levels
#| tbl-cap: Niveles de los items de la escala de Likert.
data.frame(`values` = 0:5, `levels` = response_labels) %>%
    gt() %>%
    as_raw_html()
```

```{r}
#| label: tbl-likert-scale
#| tbl-cap: Items de la escala de Likert.
tibble(Item = levels(df_all$Question), Texto = levels(df_all$Question_l)) %>%
    arrange(Item) %>%
    gt()
```

## Participantes

```{r}
# Leemos el tibble preprocesado
test_all_df <- read_csv("./data/preprocess/test_all.csv", show_col_types = FALSE)

n_users <- test_all_df %>%
    group_by(User) %>%
    distinct(User) %>%
    nrow()
```

Los datos personales de los estudiantes se suministraron anonimizados para evitar conocer su identidad. De acuerdo con nuestro compromiso ético, del estudio se han eliminado a aquellos estudiantes que, a pesar de haber realizado la actividad, no dieron su consentimiento para que sus datos se utilizaran en estudios científicos. Tras este proceso, se dispone de `r test_all_df %>% nrow()` cuestionarios correspondientes a `r n_users` alumnos. Hay `r n_users -  n_distinct(df_all$Subject)` estudiantes que sólo realizaron el primero de los test. Como la muestra es suficientemente amplia, se ha decidido eliminar estos test quedando `r  n_distinct(df_all$Subject)` estudiantes participantes. En la @tbl-contingencia-eco se muestran las tablas de contingencia de algunos de los datos que los estudiantes voluntariamente facilitaron en el cuestionario inicial del curso.


::: {#tbl-contingencia-eco layout-ncol=2}

```{r}
#| tbl-cap: Estudiantes por sexo.
df_all %>%
    group_by(Subject) %>%
    slice_head(n = 1) %>%
    xtabs(data = ., ~gender, addNA = T) %>%
    data.frame() %>%
    gt()
```

```{r}
#| tbl-cap: Estudiantes con valor nulo en el campo año de nacimiento.
df_all %>%
    group_by(Subject) %>%
    slice_head(n = 1) %>%
    filter(is.na(year_of_birth) | year_of_birth == "None") %>%
    xtabs(~year_of_birth, addNA = T, data = .) %>%
    data.frame() %>%
    gt()
```

```{r}
#| tbl-cap: Estudiantes por nivel educativo.
df_all %>%
    group_by(Subject) %>%
    slice_head(n = 1) %>%
    xtabs(~level_of_education, data = ., addNA = T) %>%
    data.frame() %>%
    gt()
```

```{r}
#| tbl-cap: Estudiantes en función del número de preguntas acertadas en el test de conocimiento sobre accesibilidad.
df_all %>%
    group_by(Subject) %>%
    slice_head(n = 1) %>%
    xtabs(~level_of_knowledge, data = ., addNA = T) %>%
    data.frame() %>%
    gt()
```


Tablas de contingencia de la información socioeconómica de los estudiantes.
:::

## Ficheros suministrados


Se dispuso de los siguientes ficheros `csv`:

* El fichero `grade` contiene el identificador de estudiante y el grupo al que pertenece (campo `cohort`).
* El fichero `abo` es la información socioeconómica que voluntariamente ha aportado el estudiante: sexo, año nacimiento, nivel de estudios, ocupación.
* El fichero `conoc` contiene el test de evaluación inicial de conocimientos del estudiante.
* El fichero `exp` es la evaluación del curso realizada por cada estudiante.
* El fichero `acc` contiene la información sobre las necesidades/preferencias de accesibilidad que tiene el estudiante.
* Los ficheros `test1` y `test2` son las repuestas al test de Likert sobre la calidad del subtitulado del primer y del segundo vídeo realizado por cada grupo respectivamente.

## Preprocesado {#sec-preprocesado}

En esta sección se describen las transformaciones realizadas con los ficheros suministrados:

* Se lee el fichero de perfil del usuario. El número de fila con el que el usuario aparece en el fichero se utilizará como identificador del usuario para mantener la trazabilidad y comprobar que las transformaciones realizadas son correctas.

* Se eliminan los datos de los estudiantes que aún habiendo realizado la actividad, no han dado su consentimiento para participar en el estudio.

* El valor del campo `cohort` se sustituye por una letra, $A$ o $B$, en función del grupo asignado. En el momento de realizar este proceso se desconoce qué vídeo vio primero cada cohorte.

* Se lee el fichero `profile` y se añade información sobre el sexo, el año de nacimiento y el nivel de estudios.

* Se lee el fichero `conoc` y se calcula cuántas preguntas acertó cada usuario en el test de evaluación de conocimientos previos. Se añade esta información al perfil del usuario.

* Se leen los ficheros de test y se procesan. Se utiliza el nombre del fichero (`test1` o `test2`) para saber de qué vídeo se está respondiendo el test
^[Se reitera que en el momento de realizar este proceso se desconoce si el vídeo es el correctamente subtitulado o el otro. La única información que se almacena es si se está respondiendo al vídeo que se vio primero.].

* Se seleccionan las preguntas que contienen las respuestas y se renombran para que sea más fácil saber de qué pregunta se trata
^[En los ficheros suministrados la respuesta a cada pregunta ocupa varios campos. e selecciona en cada pregunta el que contiene el valor de la respuesta y se convierte a numérico.]. Se convierte el campo `LastTry`, que contiene la fecha y hora de realización del test, a formato fecha y hora.

* Se realizan algunas comprobaciones como la ausencia de valores nulos en la variables más relevantes o que no existan inconsistencias ni errores de procesado.

* Se eliminan los comentarios y se graban en fichero aparte para que no revelen información que podría descubrir el tipo de subtitulado que piensa que está evaluando el estudiante.

* Se almacenan los resultados de los test preprocesados en un fichero `csv`.


## Variables del modelo. {#variables}

En la @tbl-variables se describen las características más relevantes de las principales variables que se utilizarán en en modelado y en el análisis estadístico.

\footnotesize

```{r}
#| label: tbl-variables
#| tbl-cap: Descripción de las variables más importantes.
tibble(
    Nombre = c("Response", "Level", "Treat", "Period", "Seq", "Subject", "Question"),
    `Descripción` = c(
        "Respuesta a las preguntas del test.",
        "Valoración de la respuesta.",
        "Subtítulos",
        "Periodo", "Secuencia de aplicación de los tratamientos.", "Identificación del estudiante", "Número de la pregunta"
    ),
    Tipo = c("Factor ordenado", "Factor ordenado", "Factor", "Factor", "Factor", "Factor", "Factor"),
    Valores = c("De 0 a 5", "Negative, Neutral, Positive", "A o B", "1 ó 2", "AB o BA", "Numérico", "Q01, Q02, ..., Q18")
) %>%
    gt() %>%
    gt_theme_guardian() %>%
    tab_footnote(
        footnote = "Se ha hecho una rotación sobre los valores originales. 0 = No sé, 1 = Muy en desacuerdo, ..., 5 Muy de acuerdo.",
        locations = cells_body(
            columns = Valores,
            rows = Nombre == "Response"
        )
    ) %>%
    tab_footnote(
        footnote = "No se conoce si el tratamiento A es el subtitulado bueno o lo es el B.",
        locations = cells_body(
            columns = Valores,
            rows = Nombre == "Treat"
        )
    ) %>%
    tab_footnote(
        footnote = "Positive cuando Response sea 4 ó 5, Negative cuando sea 1 ó 2 y Neutral para 3.",
        locations = cells_body(
            columns = Valores,
            rows = Nombre == "Level"
        )
    ) %>%
    tab_footnote(
        footnote = "1 para el primer vídeo visto y 2 el segundo.",
        locations = cells_body(
            columns = Valores,
            rows = Nombre == "Period"
        )
    ) %>%
    tab_footnote(
        footnote = "Se ha reorganizado de tal forma que Q18, que es la pregunta resumen, sea el valor primero y de referencia.",
        locations = cells_body(
            columns = Valores,
            rows = Nombre == "Question"
        )
    )
```
\normalsize

Partiendo del `dataframe` que se construyó en el preprocesado (ver @sec-preprocesado) construimos el `dataframe` que usaremos a partir de este momento. Las operaciones principales que se han realizado han sido:

* Renombrar las variables (ver @tbl-variables).
* Eliminar del estudio los usuarios que solo han realizado uno de los test.
* Transformar las variables que lo requieran en factores. La pregunta 18 se usará como referencia en el factor `Question`.
* Rotar los valores de respuesta para que "No sé / No contesto" tenga valor 0 y el resto de 1 a 5 desde "Muy en desacuerdo", 1, hasta "Muy de acuerdo", 5.
* Crear el factor `Level` con los niveles `negative`, `neutral` y `positive` dependiendo de si la respuesta es 1 ó 2, 3, 4 ó 5 respectivamente.
* Transformar el `dataframe` de formato ancho a largo: los ficheros de respuestas se suministran en formato ancho. Es decir, que cada fila es un test que contiene 18 columnas para las respuestas a cada pregunta. Los nombres de las columnas son $Q01$, $Q02$, ..., $Q18$ y tendrán valores de 0 a 5 con las respuestas. La mayoría de los paquetes de R que vamos a usar requieren que los datos estén en formato largo. Esto que quiere decir que cada fila tendrá una única respuesta por lo que habrá únicamente dos columnas, $Question$ y $Response$. En la primera se almacenará el identificador de la pregunta ($Q01$, $Q02$, ..., $Q18$) y en la segunda el valor de la respuesta (de 0 a 5). De esta forma, un test pasará de ocupar una fila y 18 columnas en el formato ancho a 18 filas y dos columnas en el largo.

Se crean dos `dataframes`:

* `df_all` contiene en formato largo todas las respuestas a los test.
* `df_clean` tiene la misma estructura que `df_all` pero en él se han eliminado las respuestas "No sé / No contesto".

`df_all` se utilizará cuando se traten las respuestas como categóricas y, por lo tanto, como no ordenadas. `df_clean` se utilizará cuando se traten las respuestas como ordenadas y por ello no contiene las respuestas con valor "No sé / No contesto".

La estructura de estos `dataframes` es la siguiente:

```{r}
str(df_clean %>% dplyr::select(Seq, Period, Treat, Subject, Question, Response, Level), strict.width = "cut")
``` 

En la @tbl-df_clean se muestran algunos ejemplos datos.

```{r}
#| label: tbl-df_clean
#| tbl-cap: Muestra del dataframe preparado para el modelado estadístico en formato largo.
df_clean %>%
    dplyr::select(Seq, Period, Treat, Subject, Question, Response, Level) %>%
    sample_n(10, Replace = F) %>%
    dplyr::select(Seq, Period, Treat, Subject, Question, Response, Level) %>%
    sample_n(10, Replace = F) %>%
    gt()

``` 
