```{r}
source("_setup.R")
```

# Materiales y métodos {#sec-metodo}

En este capítulo se describe la actividad de subtitulado de la que proceden los datos, los ficheros de datos suministrados, se explica la tarea de preprocesado realizada  sobre ellos y las variables que se han utilizado en el modelado estadístico.


## Descripción de la experiencia {#sec-desc}

La actividad de subtitulado ha sido cuidadosamente diseñada con un enfoque instruccional curado a través de las sucesivas ediciones del curso y así ofrecer los contenidos de forma alineada para que los estudiantes puedan realizar la evaluación del subtitulado de forma secuencial.

La actividad fue voluntaria y sin influencia en la calificación final del alumno. Se realizó en el módulo "Accesibilidad del material multimedia". En este mismo módulo, y antes de la actividad de subtitulado, los alumnos hubieron completado las secciones "Accesibilidad de la información sonora" y "Accesibilidad de la información visual". Estos módulos constan de las siguientes actividades relacionadas con la actividad de subtitulado:

* Vídeo: "Accesibilidad audiovisual: subtítulos".
* Invitación a la participación en el foro.
* Textos con referencias.
* Test de nivel 1 y nivel 2: "Accesibilidad de información sonora"
  
Se estima que los estudiantes hubieron empleado unas tres horas de formación en accesibilidad multimedia (una de ellas específicamente en subtitulado) antes de realizar la actividad.

De acuerdo al **compromiso ético** del Canal Fundación ONCE, los datos de los estudiantes se han suministrado anonimizados usando un identificador generado con \gls{sha}-512. Además, se han eliminado del estudio los datos de estudiantes que, a pesar de haber realizado la actividad de subtitulado, no dieron su consentimiento para que sus datos fueran utilizados en estudios científicos.

La actividad consistió en ver dos vídeos idénticos de 43 segundos que solo se diferencian en la calidad del subtitulado. Los subtítulos del vídeo bien subtitulado se realizaron por un experto de FIAPAS (Confederación Española de Familias de Personas Sordas) siguiendo la norma UNE 153010 [ver @aenor2012]. El otro vídeo tenía un subtitulado similar pero se introdujeron pequeñas deficiencias, algunas de ellas inapreciables para alguien que carezca de conocimientos sobre accesibilidad. El orden de los vídeos fue aleatorio, de tal forma que una cohorte (grupo) de alumnos vio primero el vídeo bien subtitulado y luego el mal subtitulado y la otra lo hizo al revés. Después de ver cada uno de los vídeos, los alumnos respondieron a una \gls{escala de likert} de 5 niveles y 18 ítems. Los 18 ítems de Likert responden a los criterios de la norma UNE 153010 [ver @aenor2012].

Los términos **escala de Likert** e ítem de Likert se prestan a menudo a confusión ya que se utilizan con distintos significados. En este trabajo se seguirá la convención más habitual [ver @uebersax2006] de denominar ítem de Likert a cada una de las preguntas de que consta un cuestionario o test, siendo la escala de Likert el conjunto de todos los ítems del cuestionario. Cada ítem se contestó marcando una opción de entre un conjunto ordenado de respuestas o niveles propuesto e idéntico para todos los ítems. Por ello, se debe evitar denominar escala a los niveles de un ítem.

El diseño del experimento fue **\gls{triple ciego}**. Es decir, a los alumnos no se les informó de si estaban viendo el vídeo con mejor o con peor calidad de subtitulado; los directores del MOOC tampoco conocieron esta información, como tampoco se conocía en el momento de analizar los datos, ya que los vídeos tienen identificaciones ofuscadas con \gls{crc}-32b y no contienen ninguna indicación del tipo de subtitulado del vídeo^[En la respuesta a cada ítem, el alumno pudo añadir comentarios. Éstos fueron eliminados en la fase de análisis para que no filtren información referente al tipo de subtitulado que el alumno creyó estar contestando y solo se utilizaron en la fase de discusión (ver @sec-discusion).]. El "ciego fue liberado" en la fase de elaboración de la discusión de este trabajo (ver @sec-discusion).

## Ficheros suministrados

Se dispuso de los siguientes ficheros `csv`:

* Fichero `grade`: contiene el identificador de estudiante (ofuscado con \gls{sha}-512 para no conocer su identidad real) y el grupo al que pertenece (campo `cohort`) ofuscado con \gls{crc}-32b.
* Ficheros `test1` y `test2`: son las repuestas a las escalas de Likert sobre la calidad del subtitulado del primer y del segundo vídeo realizado por cada grupo respectivamente.

En la @tbl-likert-levels se muestran los 5 niveles de cada uno de los ítems de la \gls{escala de likert} utilizados para valorar el subtitulado
^[En la codificación original los valores asignados a cada respuesta eran diferentes: la opción "No sé / No contesto" se codificó con 5 y las demás opciones con una unidad menos que la mostrada. En este trabajo se ha hecho una rotación para asignar valores más usuales en la literatura científica sobre el tema.]. En la @tbl-likert-scale se muestran los 18 ítems de la escala de Likert que se propuso a los alumnos para que evaluaran cada uno de los vídeos.


```{r}
#| label: tbl-likert-levels
#| tbl-cap: Niveles de los ítems de la escala de Likert.
data.frame(`values` = 0:5, `levels` = response_labels) %>%
    gt() %>%
    as_raw_html()
```


```{r}
#| label: tbl-likert-scale
#| tbl-cap: Ítems de la escala de Likert.
tibble(Item = levels(df_all$Item), Texto = levels(df_all$Item_l)) %>%
    arrange(Item) %>%
    gt()
```

## Preprocesado {#sec-preprocesado}

```{r}
# Leemos el tibble preprocesado
test_all_df <- read_csv("./data/preprocess/test_all.csv", show_col_types = FALSE)

sex <- df_all %>%
    group_by(Subject) %>%
    slice_head(n = 1) %>%
    xtabs(data = ., ~gender, addNA = T)

```


Los datos personales de los estudiantes se suministraron anonimizados para evitar conocer su identidad. De acuerdo con el compromiso ético del Canal, del estudio se han eliminado `r no_want_users` estudiantes que, a pesar de haber realizado la actividad, no dieron su consentimiento para que sus datos se utilizaran en estudios científicos. Tras este proceso, se dispone de `r test_all_df %>% nrow()` cuestionarios correspondientes a `r n_users` alumnos. Hay `r n_users -  n_distinct(df_all$Subject)` estudiantes que sólo realizaron el primero de los test. Como la muestra es suficientemente amplia, se ha decidido eliminar estos test quedando `r  n_distinct(df_all$Subject)` estudiantes participantes. De estos, `r sex["femenino"]` manifestaron tener sexo femenino, `r sex["masculino"]` masculino y el resto (`r sex[3]`) prefirieron no suministrar esta información. Se constata que hay un claro sesgo hacia el sexo femenino entre los participantes en la actividad de subtitulado.

En esta sección se describen las transformaciones realizadas con los ficheros suministrados:

* Se leyó el fichero `grade`. El número de fila con el que el estudiante aparece en el fichero se utilizó como identificador del estudiante para mantener la trazabilidad y comprobar que las transformaciones realizadas son correctas.

* Se eliminaron los datos de los estudiantes que, aun habiendo realizado la actividad, no dieron su consentimiento para participar en el estudio.

* El valor del campo `cohort`, que indica el valor anonimizado para el grupo, se sustituyó por una letra, $A$ o $B$. En el momento en que se realizó este proceso se desconocía qué vídeo vio primero cada cohorte.

* Se leyeron los ficheros de test y se procesaron. Se utilizó el nombre del fichero (`test1` o `test2`) para saber de qué vídeo se estaba respondiendo el test
^[Se reitera que en el momento de realizar este proceso se desconocía si el vídeo es el correctamente subtitulado o el otro. La única información que se almacenó es si se estaba respondiendo al vídeo que se vio primero.].

* Se seleccionaron los ítems que contienen las respuestas y se renombraron para que fuera más fácil saber de qué ítem se trataba
^[En los ficheros suministrados la respuesta a cada ítem ocupaba varios campos. Se seleccionó en cada ítem el que contiene el valor de la respuesta y se convirtió a numérico.]. Se convirtió el campo `LastTry`, que contiene la fecha y hora de realización del test, a formato fecha y hora.

* Se realizaron algunas comprobaciones como la ausencia de valores nulos en las variables más relevantes y la no existencia de inconsistencias o errores de procesado.

* Se eliminaron los comentarios y se grabaron en fichero aparte para que no revelaran información que habría podido descubrir el tipo de subtitulado que piensa que estaba evaluando el estudiante.

* Se renombraron las variables (ver @tbl-variables).

* Se eliminaron del estudio los estudiantes que solo han realizado uno de los test.

* Se transformaron las variables que lo requirieron en factores. El ítem 18 se fijó como referencia en el factor `Item` ya que es una valoración general del subtitulado.

* Se rotaron los valores de respuesta para que "No sé / No contesto" tenga valor 0 y el resto de 1 a 5 desde "Muy en desacuerdo", 1, hasta "Muy de acuerdo", 5.

* Se crearon los factores `Level` con los niveles `negativo`, `neutral` y `positivo` dependiendo de si la respuesta es 1 ó 2, 3, 4 ó 5 respectivamente e `Improve` con valores 0 ó 1, dependiendo de si la respuesta en el test $A$ es mejor (1) o igual o peor (0) que la del $B$ para cada ítem y estudiante.
  
* Se transformó el `dataframe` de formato ancho a largo. Los ficheros de respuestas originales se suministraron en formato ancho. Es decir, que cada fila es un test que contiene 18 columnas para las respuestas a cada ítem. Los nombres de las columnas son $Q01$, $Q02$, ..., $Q18$ y tienen valores de 0 a 5 con las respuestas. La mayoría de los paquetes de R utilizados requieren que los datos estén en formato largo. Esto que quiere decir que cada fila tendrá una única respuesta por lo que habrá únicamente dos columnas, $Item$ y $Response$. En la primera se almacena el identificador del ítem ($Q01$, $Q02$, ..., $Q18$) y en la segunda el valor de la respuesta (de 0 a 5). De esta forma, un test pasó de ocupar una fila y 18 columnas en el formato ancho a 18 filas y dos columnas en el largo.

## Variables utilizadas

En la @tbl-variables se describen las características más relevantes de las principales variables que se utilizarán en el modelado y en el análisis estadístico. La variable dependiente o respuesta en los modelos ordinales `Response` y contiene las respuestas a todos los ítems (de 0 a 5). En los modelos logísticos se usa como variable respuesta `Leve` o `Improve`. La variable explicativa principal es el factor `Treat` y permite diferenciar los dos niveles de subtitulado ($A$ o $B$). Los factores `Period` y `Seq` sirven para evaluar la presencia de efectos periodo y secuencia respectivamente. El factor `Period` toma valores 1 ó 2 en función de si trata del primer o del segundo periodo. El factor `Seq` toma valores $AB$ o $BA$ dependiendo de si se vio primero el vídeo con subtitulado $A$ o con subtitulado $B$. En este trabajo los términos secuencia y grupo se usan indistintamente. Por último, los factores `Subject` e `Item` son variables explicativas que se tratan como efectos aleatorios en el modelado multinivel (ver @sec-multinivel-2) y corresponden respectivamente a los estudiantes y a los ítems de la escala de Likert.

\footnotesize

```{r}
#| label: tbl-variables
#| tbl-cap: Descripción de las variables más importantes.
tibble(
    Nombre = c("Response", "Level", "Improve", "Treat", "Period", "Seq", "Subject", "Item"),
    `Descripción` = c(
        "Respuesta a los ítems del test.",
        "Valoración de la respuesta.",
        "Mejor respuesta en test A que en B.",
        "Subtítulos",
        "Periodo", "Secuencia de aplicación de los tratamientos.", "Identificación del estudiante", "Número del ítem"
    ),
    Tipo = c("Factor ordenado", "Factor ordenado", "Factor", "Factor", "Factor", "Factor", "Factor", "Factor"),
    Valores = c("De 0 a 5", "Negativo, Neutral, Positivo", "1 ó 0", "A o B", "1 ó 2", "AB o BA", "Numérico", "Q01, Q02, ..., Q18")
) %>%
    gt() %>%
    gt_theme_guardian() %>%
    tab_footnote(
        footnote = "Positivo cuando Response sea 4 ó 5, Negativo cuando sea 1 ó 2 y Neutral para 3.",
        locations = cells_body(
            columns = Valores,
            rows = Nombre == "Level"
        )
    ) %>%
    tab_footnote(
        footnote = "1 para el primer vídeo visto y 2 el segundo.",
        locations = cells_body(
            columns = Valores,
            rows = Nombre == "Period"
        )
    )
```
\normalsize

## `Dataframes` utilizados

Se van a usar tres `dataframes` construidos en el preprocesado:

* `df_response` contiene las respuestas con valor de 1 a 5. Se han eliminado las de valor 0 ("No sé / No contesto"). Se utiliza cuando se traten las respuestas como ordinales y, por lo tanto, como ordenadas.
* `df_all` incluye todas las respuestas de 0 a 5. Se utiliza cuando se traten las respuestas como categóricas y no ordenadas.
* `df_improve`: Es un `dataframe` en el que la variable respuesta es `Improve` usado en el modelado logístico. Es una variable dicotómica que muestra si la respuesta es mejor en el subtitulado $A$ que en el $B$ (`Improve`= `Response` $A$ > `Response` $B$).

La estructura de los dos primeros `dataframes` es la siguiente:

```{r}
str(df_response %>% dplyr::select(Seq, Period, Treat, Subject, Item, Response, Level), strict.width = "cut")
``` 

En la @tbl-df_response se muestran algunos ejemplos de datos. Concretamente se muestran las respuestas a tres ítems de dos estudiantes que vieron los vídeos en distinto orden.

\clearpage

```{r}
#| label: tbl-df_response
#| tbl-cap: Muestra del dataframe preparado para el modelado estadístico en formato largo.
df_response %>%
    dplyr::select(Seq, Period, Treat, Subject, Item, Response, Level) %>%
    filter(Subject %in% c(33, 35) & Item %in% c("Q18", "Q01", "Q02")) %>%
    arrange(desc(Subject), Item, Period) %>%
    gt()

``` 
