## Modelos utilizados {#sec-modelos-utilizados}

Es esta sección concreta la forma de aplicar los modelos presentados en el Marco teórico (ver @sec-arte) en la actividad de subtitulado.

### Comparación con *Odds Ratio* [^or] {#sec-or-2}

[^or]: Esta técnica se ha omitido en el Marco teórico por considerarla conocida por el lector. Si se desea ampliar información se puede consultar @agresti2010 [p. 18].

La métrica *Odds Ratio* ($OR$) permite medir la asociación entre dos variables con dos niveles cada una. En el diseño de experimento que se está analizando, los factores $Treat$, $Period$ y $Seq$ tienen todos 2 niveles y se puede contrastar si hay interacción entre cada par de factores para cada nivel de respuesta. Es decir, se contrasta la hipótesis $H_0: OR=1$ de ausencia de interacción frente a $H_1: OR \neq 1$ de existencia de interacción en algún nivel de respuesta. Por ejemplo, el $OR$ para el nivel respuesta $r$ entre subtítulos y secuencias se define de la siguiente forma:

$$
OR_{(Treat, Seq \mid Response=r)}=\frac{
    \frac{
            P(Treat=A \mid Seq=AB, Response=r)
        }{
            P(Treat=B \mid Seq=AB, Response=r)
        }
    }
    {\frac{
        P(Treat=A \mid Seq=BA, Response=r)
        }{
        P(Treat=B \mid Seq=BA, Response=r)
    }
}
$$

Si los $odds$ son similares en cada nivel de respuesta, se acepta la hipótesis nula de que los grupos responden de forma similar a cada nivel de subtitulado. En la @sec-or-3 se puede consultar los resultados obtenidos. En esta misma sección se hace un test similar pero entre subtitulado y periodos. Para realizar el contraste de hipótesis se usa la función $loddsratio$ del paquete $vcd$.


### Regresión Logística {#sec-logistica-2}

En la @sec-logistica se presentó el fundamento teórico de la Regresión Logística. En esta sección se justifica el uso de este modelo y se ajustan y comparan varios modelos. La variable respuesta se compone de 5 valores ordenados. Esto imposibilita usar directamente la Regresión Logística ya que requiere que la variable de respuesta sea dicotómica. No obstante, se puede comparar la respuesta que cada estudiante dio a cada uno de los subtitulados y comprobar si ha mejorado. Esto producirá una variable de respuesta binaria que permitirá el uso de la Regresión Logística. No obstante, esta transformación reducirá la cantidad de datos disponibles a la mitad e impedirá analizar el efecto periodo ya que al comparar los subtitulados, desaparece el periodo. Se ha creado una variable `Improve` con dos valores posibles: 1 cuando el estudiante valoró la pregunta mejor en el subtitulado $A$ que en el $B$, 0 si empeoró o puntuó igual. Si en uno de los test contestó una pregunta con "No sé / No contesto", se elimina esa pregunta.


```{r}
options(contrasts = rep("contr.treatment", 2))
```

Se ajusta el modelo con la secuencia como predictor:

\scriptsize
```{r}
#| echo: true
glm_improve_seq <- glm(Improve ~ 1 + Seq, family = "binomial", data = df_improve)
summary(glm_improve_seq)
```
\normalsize

Se constata que el coeficiente del intercepto es positivo y significativo (`r round(coef(glm_improve_seq)[1],2)`). El intercepto es el $log\ odds$ de mejorar la valoración en $A$ sobre $B$ respecto a empeorar la valoración. La probabilidad de que la respuesta a una pregunta sea mejor en el subtitulado $A$ que en el $B$ es `r round(plogis(coef(glm_improve_seq)[1]),2)`. Sin embargo, la secuencia no resulta significativa y además añadirla apenas reduce la "deviance", por lo que el modelo nulo sin predictores resulta más parsimonioso.

### Regresión Ordinal {#sec-ordinal-2}

En la @sec-ordinal se presentó el fundamento teórico de la Regresión Ordinal Acumulativa ($CM$). En esta sección se comprueban las hipótesis de este modelo para el experimento del subtitulado de vídeos y se ajustan varios modelos que tratan de predecir el nivel de respuesta (variable `Response`) obtenido en cada uno de los ítems de Likert. Concretamente, se compara el modelo que tenga como único predictor el nivel de subtitulado (`Treat`) con el modelo nulo (sin predictores) y también con el modelo en el que se han añadido los predictores `Period` y `Seq` para comprobar si hay significación estadística de la presencia de efectos periodo y secuencia respectivamente.

#### Comprobación de las hipótesis del modelo $CM$

El modelo $CM$ presupone que los $odds$ entre dos niveles de respuesta son proporcionales para los mismos valores de variables explicativas. Como se vio en la @eq-ordinal2, es equivalente comprobar que los $odds$ son proporcionales que comprobar que la diferencia en `logits` es constante.

No existe un acuerdo generalmente aceptado sobre como comprobar la proporcionalidad de $odds$. Así, por ejemplo, el paquete `Ordinal` dispone de la función `nominal_test()` que lo que hace es realizar un test de razón de verosimilitud para cada predictor ajustando un modelo en el que se ha relajado la condición de proporcionalidad. Otra posibilidad es utilizar el Test de Brant [ver @brant1990] que compara los coeficientes obtenidos con los que resultarían de ajustar cada nivel de respuesta mediante una Regresión Logística. Finalmente @harrell2015 [ver pp. 315-316] propone un método gráfico para verificar la hipótesis de proporcionalidad de $odds$. En este trabajo se ha preferido esta última técnica. Para ello se calcula la diferencia en `logits` acumulados entre dos niveles de respuesta consecutivos en cada valor de cada variable predictiva y se comprueba si las diferencias son similares. En la @fig-po.check se han calculado para los predictores `Treat`, `Period`, `Seq` y `Question` las diferencias de `logits` entre cada dos niveles consecutivos de respuesta. Se constata que las diferencias son pequeñas particularmente para el periodo y para la secuencia. También son moderadas para la mayoría de las preguntas. La diferencia es mayor en el subtitulado en la comparación de los niveles de respuesta 1 y 2. Con esta evidencia, se acepta la hipótesis de proporcionalidad de $odds$. En la @tbl-po.check se muestra cómo se realiza el cálculo de la diferencia de $odds$ para el predictor `Seq` y así facilitar la comprensión de la construcción de la figura. En caso de que la proporcinalidad de $odds$ no se cumpla existen varias posibilidades. Una sería desechar el modelo ordinal y usar una Regresión Multinomial. Otra sería relajar la hipótesis de proporcionalidad de $odds$ estimando un coeficiente distinto para cada nivel de respuesta y nivel de factor. La función `vglm` del paquete `VGAM` permite hacer esto.

```{r}
#| label: fig-po.check
#| fig-cap: Comprobación de la proporcionalidad de *odds*.
#| fig-height: 8
#| fig-width: 10
po.check <- function(x, responses = 1:3) {
    return(df_clean %>% group_by(.data[[x]], Response) %>% count() %>% ungroup(Response) %>% mutate(cum.sum = cumsum(n), log.odds = qlogis(cum.sum / last(cum.sum)), diff.log.odds = log.odds - lead(x = log.odds, n = 1), odds = cum.sum / (last(cum.sum) - cum.sum), ratio.odds = odds / lead(odds)) %>% arrange(Response) %>% filter(Response %in% responses) %>% mutate(Predictor = x) %>% rename_with(~"Value", x))
}


bind_rows(po.check("Question"), po.check("Period"), po.check("Seq"), po.check("Treat")) %>%
    mutate(Response = recode_factor(Response, "1" = "1|2", "2" = "2|3", "3" = "3|4")) %>%
    ggplot(aes(
        x = diff.log.odds, y = Value,
        shape = Predictor, color = Predictor
    )) +
    geom_point(size = 5) +
    facet_grid(
        cols = vars(Response), rows = vars(Predictor), scales = "free_y",
        space = "free", switch = "both"
    ) +
    theme(panel.spacing.y = unit(0.2, "lines"))
```

```{r}
#| label: tbl-po.check
#| tbl-cap: Comprobación de la proporcionalidad de *odds* para Seq.
po.check("Seq", responses = 1:5) %>%
    dplyr::select(c("Response", "n", "cum.sum", "odds", "log.odds", "diff.log.odds")) %>%
    gt() %>%
    fmt_number(columns = c("odds", "log.odds", "log.odds", "diff.log.odds"))
```


#### Ajuste del modelo ordinal `Response ~ Treat`

Existen varios paquetes en R que permiten ajustar un modelo $CM$ con función de enlace logística. El más popular es el paquete `Ordinal` [@ordinalR]. El paquete `VGAM` [@VGAMR] es más flexible y potente. Otra posibilidad es usar la función `polr` del paquete `MASS` [@MASSR]. Finalmente la función `orm` del paquete `rms` también permite hacerlo [ver @harrell2015]. En este trabajo se usa el paquete `Ordinal` por permitir también incluir efectos aleatorios que se utilizarán en el modelado multinivel. Se comienza con un modelo simple que tiene como único predictor el nivel de subtitulado por ser la variable más importante al ser el objeto de la pregunta de investigación:

$$
\text{logit}(P(Response_i \leq k)) = \tau_k - \beta_1 \text{Treat}_i,
$$


\scriptsize
```{r}
#| echo: false
options(contrasts = rep("contr.treatment", 2))
```
```{r}
#| echo: true
clm_treat <-
    clm(
        Response ~ Treat,
        data = df_clean, link = "logit"
    )
summary(clm_treat)
```
\normalsize

```{r}
intercept.1.2.coef <- round(coef(clm_treat)["1|2"], 2)
intercept.2.3.coef <- round(coef(clm_treat)["2|3"], 2)
treatB.coef <- round(coef(clm_treat)["TreatB"], 2)
logit.1 <- coef(clm_treat)["1|2"] - coef(clm_treat)["TreatB"]
logit.2 <- coef(clm_treat)["2|3"] - coef(clm_treat)["TreatB"]
```

La función `summary()` muestra la información resumen. Para su interpretación se va a seguir @christensen2018CumulativeLM. El número de condición Hessiano es inferior a $10^4$ lo que es indicativo de que no hay problemas de optimización
^[El número de condición de Hessiano es una medida de la curvatura de una función en un punto.
Si el número de condición de Hessiano es grande, la función es muy sensible a pequeñas perturbaciones y puede ser difícil de optimizar.]. La sección de coeficientes es la más importante. Se muestra la estimación de parámetros, el error estándar y la significación estadística de acuerdo al test de Wald
^[El test de Wald es un contraste de hipótesis estadístico en el que se evalúa si el valor estimado es cero suponiendo que $W = \left(\frac{\hat{\theta} - \theta_0}{se(\hat{\theta})}\right)^2 \sim \chi^{2}$
.]. Se comprueba que el valor es claramente significativo. Es decir, que los estudiantes han valorado de forma diferente la calidad del subtitulado en ambos vídeos. El estimador de maxima verosimilitud del coeficiente `TreatB` es `r treatB.coef`. Siguiendo la deducción de @bruin2011 se puede, por ejemplo, hacer la siguiente interpretación del significado de este coeficiente referido a dos niveles consecutivos de respuesta, por ejemplo 1 y 2:

$$
\begin{aligned}
logit [P(Y \le 1)] & = & `r intercept.1.2.coef` - (`r treatB.coef` x_1) \\
logit [P(Y \le 2)] & = & `r intercept.2.3.coef` - (`r treatB.coef` x_1)
\end{aligned}
$$

Por lo tanto y teniendo en cuenta que $x_1 = 1$ cuando $Treat = B$ y $x_1 = 0$ cuando $Treat = A$, se pueden calcular los $odds$ de $A$ y de $B$:

$$
\begin{aligned}
\frac{P(Y \le 1 \mid x_1 = B)}{P(Y > 1 \mid x_1 = B)} & = & exp(`r intercept.1.2.coef`)/exp(`r treatB.coef`) \\
\frac{P(Y \le 1 \mid x_1 = A)}{P(Y > 1 \mid x_1 = A)} & = & exp(`r intercept.1.2.coef`) \\
\frac{P(Y \le 2 \mid x_1 = B)}{P(Y > 2 \mid x_1 = B)} & = & exp(`r intercept.2.3.coef`)/exp(`r treatB.coef`) \\
\frac{P(Y \le 2 \mid x_1 = A)}{P(Y > 2 \mid x_1 = A)} & = & exp(`r intercept.2.3.coef`)
\end{aligned}
$$

Y los $OR$ del subtitulado $B$ sobre $A$ para los niveles de respuesta 1 y 2:

$$
\begin{aligned}
\frac{P(Y \le 1 | x_1=B)}{P(Y > 1 | x_1=B)} / \frac{P(Y \le 1 | x_1=A)}{P(Y > 1 | x_1=A)} & = & 1/exp(`r treatB.coef`) & = & `r round(1/exp(coef(clm_treat)["TreatB"]), 2)` \\
\frac{P(Y \le 2 | x_1=B)}{P(Y > 2 | x_1=B)} / \frac{P(Y \le 2 | x_1=A)}{P(Y > 2 | x_1=A)} & = & 1/exp(`r treatB.coef`) & = & `r round(1/exp(coef(clm_treat)["TreatB"]), 2)` \\
\end{aligned}
$$

Se comprueba que el $OR$ es equivalente en todos los niveles de respuesta al cuestionario. Esta es una la suposición principal de los modelos $CM$. El $odds$ de respuesta al cuestionario entre los niveles inferiores y superiores a uno dado, $k$, es `r round(1/exp(coef(clm_treat)["TreatB"]), 2)` veces en el subtitulado $B$ que en el $A$. Esto indica que el subtitulado $B$ es percibido por los estudiantes como de peor calidad que el subtitulado $A$. Concretamente, el `OR` de observar una mejor respuesta en una pregunta del test es `r round(1/exp(coef(clm_treat)["TreatB"]), 2)` veces superior en el nivel de subtitulado $A$ que en el $B$. Aunque no suele ser de interés la interpretación de los coeficientes de los umbrales (`Threshold coefficients`), se pueden utilizar para estimar las probabilidades de respuesta. Por ejemplo, para el nivel de subtitulado $B$ y nivel de respuesta 2:

$$
\begin{aligned}
logit [P(Y \le 1)] & = & `r intercept.1.2.coef` - (`r treatB.coef`) & = & `r round(logit.1, 2)` \\
P(Y \le 1) & = & \frac{exp(`r round(logit.1, 2)`)}{1 + exp(`r round(logit.1, 2)`)} & = & `r sprintf("%.2f", exp(logit.1)/(1+ exp(logit.1)))` \\
logit [P(Y \le 2)] & = & `r intercept.2.3.coef` - (`r treatB.coef`) & = & `r round(logit.2, 2)` \\
P(Y \le 2) & = & \frac{exp(`r round(logit.2, 2)`)}{1 + exp(`r round(logit.2, 2)`)} & = & `r sprintf("%.2f", exp(logit.2)/(1+ exp(logit.2)))` \\
P(Y = 2) & = & P(Y \le 2) - P(Y \le 1) & = &  `r sprintf("%.2f", exp(logit.2)/(1+exp(logit.2)) - exp(logit.1)/(1+ exp(logit.1)))` 
\end{aligned}
$$

Para el subtitulado $A$ no se tiene en cuenta el coeficiente $TreatB$ ya que el valor $x_1$ es cero:

$$
\begin{aligned}
logit [P(Y \le 1)] & = & & & `r intercept.1.2.coef` \\
P(Y \le 1) & = & \frac{exp(`r round(coef(clm_treat)["1|2"], 2)`)}{1 + exp(`r round(coef(clm_treat)["1|2"], 2)`)} & = & `r round(exp(coef(clm_treat)["1|2"])/(1+ exp(coef(clm_treat)["1|2"])), 2)` \\
logit [P(Y \le 2)] & = & & & `r intercept.2.3.coef` \\
P(Y \le 2) & = & \frac{exp(`r round(coef(clm_treat)["2|3"], 2)`)}{1 + exp(`r round(coef(clm_treat)["2|3"], 2)`)} & = & `r round(exp(coef(clm_treat)["2|3"])/(1+ exp(coef(clm_treat)["2|3"])), 2)` \\
P(Y = 2) & = & P(Y \le 2) - P(Y \le 1) & = &  `r sprintf("%.2f", exp(coef(clm_treat)["2|3"])/(1+ exp(coef(clm_treat)["2|3"])) - exp(coef(clm_treat)["1|2"])/(1+ exp(coef(clm_treat)["1|2"])))` 
\end{aligned}
$$

En @tbl-probs-clm-treat se muestran las probabilidades para ambos niveles de subtitulado y todos los posibles valores de respuesta. Se confirma que en el nivel de subtitulado $A$ son más probables las respuestas 5 y 4, siendo poco probables el resto de niveles. Sin embargo, en el subtitulado $B$ existe bastante incertidumbre, siendo el valor más probable el nivel 4 y muy similares los niveles 2, 3 y 5. Esto se corresponde con lo que ya se había constatado en el análisis exploratorio (ver @fig-freqs). Se debe tener en cuenta que este modelo tiene un único predictor y, por lo tanto, no es capaz de explicar las diferencias en el nivel de respuesta para distintos periodos, secuencias, preguntas o estudiantes. En las siguientes secciones se investiga si en el nivel de respuesta influyen estos predictores.

```{r}
#| label: tbl-probs-clm-treat
#| tbl-cap: Probabilidades de respuesta para el modelo ordinal Response ~ Treat
#| tbl-scap: Probabilidades de respuesta para el modelo ordinal con un predictor.
probs_clm_treat <- predict(clm_treat, newdata = data.frame(Treat = c("A", "B")), type = "prob")$fit
rownames(probs_clm_treat) <- c("A", "B")

round(probs_clm_treat, 3) %>% knitr::kable()
```

#### Ajuste del modelo ordinal `Response ~ Treat * Period` {#sec-response-treat.period}

Para saber si existe un efecto periodo, se añade como predictor la variable `Period`. También se añade la interacción entre subtitulado y periodo
^[Se debe tener en cuenta que en R la interacción entre dos variables se puede añadir con los símbolos "$*$" y "$:$". El símbolo "$*$" añade al modelo tanto los efectos principales como la interacción, mientras que el símbolo "$:$" tan solo añade la interacción. Por ello, los modelos $Response \sim Treat*Period$ y $Response \sim Treat + Period + Treat:Period$ son equivalentes en R]:

\small

$$
\text{logit}(P(Response_i \leq k)) = \tau_k - \beta_1 \text{Treat}_i - \beta_2 \text{Period}_i - \beta_3 \text{Treat}_i : \text{Period}_i
$$ {#eq-ordinal-3}

\normalsize

En el @sec-contrasts se demuestra que cuando el contraste es $sum$ la interacción entre periodo y subtitulado es equivalente al efecto secuencia. Es decir, que los modelos `Response ~ Treat*Period` y `Response ~ Treat + Period + Seq` son equivalentes. Esto no sucede cuando el contraste es $treatment$, que es el utilizado por defecto en R. En la @tbl-contrast se comparan los coeficientes de los cuatro modelos que se listan a continuación:

* `Response ~ Treat * Period` con contraste `treatment`.
* `Response ~ Treat + Period + Seq` con contraste `treatment`.
* `Response ~ Treat * Period` con contraste `sum`.
* `Response ~ Treat + Period + Seq` con contraste `sum`.


```{r}
options(contrasts = rep("contr.treatment", 2))
clm_treat.period <-
    clm(
        Response ~ Treat * Period,
        data = df_clean, link = "logit"
    )

clm_treat_period_seq <-
    clm(
        Response ~ Treat + Period + Seq,
        data = df_clean, link = "logit"
    )

options(contrasts = rep("contr.sum", 2))
clm_sum_treat.period <-
    clm(
        Response ~ Treat * Period,
        data = df_clean, link = "logit"
    )

clm_sum_treat_period_seq <-
    clm(
        Response ~ Treat + Period + Seq,
        data = df_clean, link = "logit"
    )

df_contrast <- cbind(names(coef(clm_treat.period)), coef(clm_treat.period), names(coef(clm_treat_period_seq)), coef(clm_treat_period_seq), names(coef(clm_sum_treat.period)), coef(clm_sum_treat.period), names(coef(clm_sum_treat_period_seq)), coef(clm_sum_treat_period_seq)) %>%
    data.frame(row.names = NULL) %>%
    tibble() %>%
    mutate_at(vars(c(2, 4, 6, 8)), as.numeric)

colnames(df_contrast) <- 1:8

```



\tiny
```{r}
#| label: tbl-contrast
#| tbl-cap: Comparación de los coeficientes con contraste "treatment" y "sum".
#| tbl-width: 8
df_contrast %>%
    gt() %>%
    # tab_style(style=list(cell_text(size = "small"))) %>%
    tab_spanner(label = "contr.treatment", columns = 1:4, level = 2) %>%
    tab_spanner(label = "contr.sum", columns = 5:8, level = 2) %>%
    tab_spanner(id = "_1", label = "Response ~ Treat*Period", level = 1, columns = 1:2) %>%
    tab_spanner(id = "_2", label = "Response ~ Treat+Period+Seq", level = 1, columns = 3:4) %>%
    tab_spanner(id = "_3", label = "Response ~ Treat*Period", level = 1, columns = 5:6) %>%
    tab_spanner(id = "_4", label = "Response ~ Treat+Period+Seq", level = 1, columns = 7:8) %>%
    fmt_number(c(2, 4, 6, 8), decimals = 3) %>%
    cols_label("1" = "coef", "3" = "coef", "5" = "coef", "7" = "coef", "2" = "value", "4" = "value", "6" = "value", "8" = "value")
``` 
\normalsize

Se comprueba que coinciden los coeficientes de los dos modelos con contraste `sum` y que el efecto secuencia es equivalente a la interacción de periodo y subtitulado con este contraste. Sin embargo, en el contraste `treatment` coinciden los coeficientes de los interceptores pero no así los de los factores. Además, estos tres últimos coeficientes tienen nombres diferentes en los dos contrastes. La diferencia en el nombre se corresponde con la distinta interpretación del significado de los coeficientes. En el contraste `treatment` los valores de los interceptos se refieren a los valores de los factores en el nivel de referencia de cada factor (en este caso $Treat = A$ y $Period = 1$) y los valores de los otros coeficientes ($TreatB$ y $Period2$) son la diferencia con el de referencia. Así, por ejemplo, $TreatB$ es la diferencia con $TreatA$ en el periodo 1. Con este tipo de contraste es más difícil aislar el efecto que produce un nivel de un factor independiente del otro factor. En el contraste `sum` los valores de los interceptos son el efecto medio
^[Se calcula como la media de las medias de cada combinación de los niveles de factor.], y los coeficientes $Treat1$ y $Period1$ son los efectos que sobre ese valor medio produce el nivel de factor de referencia, que en este caso es el primero ($Treat = A$ y $Period = 1$ respectivamente). Así por ejemplo en el contraste `sum`:

* El coeficiente $`r names(coef(clm_sum_treat.period))[1]`$ tiene un valor `r round(coef(clm_sum_treat.period)[1], 3)` y es el `logit` medio de que la respuesta sea menor que 1 frente a que sea mayor que 1.
* El coeficiente $`r names(coef(clm_sum_treat.period))[5]`$ tiene un valor de `r round(coef(clm_sum_treat.period)[5], 3)` y es la diferencia en `logits` que se añade en el nivel de subtitulado $A$ sin tener en cuenta el periodo. Es decir, que es el efecto del subtitulado $A$. Su valor es positivo. Como en la @eq-ordinal-3 aparece restando, el subtitulado $A$ hace más pequeño el `logit` y, por lo tanto, disminuye la probabilidad de una respuesta inferior frente a una superior. 
* Para obtener el efecto del subtitulado $B$ se cambia el signo a $Treat1$: `r round(-coef(clm_sum_treat.period)[5], 3)`. Por ello aumenta la probabilidad de un menor valor de respuesta.
* La diferencia en `logits` de los efectos totales del subtitulado es el doble de `r round(abs(coef(clm_sum_treat.period))[5], 3)`.
* El coeficiente $`r names(coef(clm_sum_treat.period))[6]`$ tiene un valor `r round(coef(clm_sum_treat.period)[6], 3)` y es la diferencia en `logits` que produce el periodo $1$ sin tener en cuenta el subtitulado. 
* El efecto del periodo $2$ se obtiene cambiado el signo al efecto del periodo 1: `r round(-coef(clm_sum_treat.period)[6], 3)`.
* El efecto total del periodo es `r round(abs(2*coef(clm_sum_treat.period))[6], 3)` `logits`.
* El coeficiente $`r names(coef(clm_sum_treat.period))[7]`$ tiene un valor de `r round(coef(clm_sum_treat.period)[7], 3)` y es la interacción entre el subtitulado $A$ y el periodo $1$. Es equivalente al efecto en `logits` de la secuencia $AB$. El efecto de la secuencia $BA$ será  `r -round(coef(clm_sum_treat.period)[7], 3)`.
* Por lo tanto el efecto total en `logits` del subtitulado $A$ en el periodo 1 será $`r names(coef(clm_sum_treat.period))[1]` - `r names(coef(clm_sum_treat.period))[5]` - `r names(coef(clm_sum_treat.period))[6]` - `r names(coef(clm_sum_treat.period))[7]` = `r round(coef(clm_sum_treat.period)[1], 3)` - `r round(coef(clm_sum_treat.period)[5], 3)` - `r round(coef(clm_sum_treat.period)[6], 3)` - `r round(coef(clm_sum_treat.period)[7], 3)` = `r round(coef(clm_sum_treat.period)[1] - sum(coef(clm_sum_treat.period)[c(5,6,7)]), 3)`$. Obsérvese que este valor corresponde con el parámetro $`r names(coef(clm_sum_treat.period))[1]`$ de los modelos con contraste `treatment`.
* El efecto total en `logits` del subtitulado $B$ en el periodo 1 será $`r names(coef(clm_sum_treat.period))[1]` + `r names(coef(clm_sum_treat.period))[5]` - `r names(coef(clm_sum_treat.period))[6]` + `r names(coef(clm_sum_treat.period))[7]` = `r round(coef(clm_sum_treat.period)[1], 3)` + `r round(coef(clm_sum_treat.period)[5], 3)` - `r round(coef(clm_sum_treat.period)[6], 3)` + `r round(coef(clm_sum_treat.period)[7], 3)`$.
* El efecto total en `logits` del subtitulado $A$ en el periodo 2 será $`r names(coef(clm_sum_treat.period))[1]` - `r names(coef(clm_sum_treat.period))[5]` + `r names(coef(clm_sum_treat.period))[6]` + `r names(coef(clm_sum_treat.period))[7]` = `r round(coef(clm_sum_treat.period)[1], 3)` - `r round(coef(clm_sum_treat.period)[5], 3)` + `r round(coef(clm_sum_treat.period)[6], 3)` + `r round(coef(clm_sum_treat.period)[7], 3)`$.
* El efecto total en `logits` del subtitulado $B$ en el periodo 2 será $`r names(coef(clm_sum_treat.period))[1]` + `r names(coef(clm_sum_treat.period))[5]` + `r names(coef(clm_sum_treat.period))[6]` - `r names(coef(clm_sum_treat.period))[7]` = `r round(coef(clm_sum_treat.period)[1], 3)` + `r round(coef(clm_sum_treat.period)[5], 3)` + `r round(coef(clm_sum_treat.period)[6], 3)` - `r round(coef(clm_sum_treat.period)[7], 3)`$.

En la @tbl-contrat2 se muestra la equivalencia de los coeficientes entre los modelos ajustados con cada contraste. La conclusión que se obtiene de todo esto es que cuando se usan dos o más factores, la interpretación con contraste `sum` resulta más intuitiva y sencilla y será el contraste utilizado en este trabajo.

\small

| contr.treatment | contr.sum                               | value   |
|-----------------|-----------------------------------------|---------|
| 1\|2            | 1\|2 - Treat1 - Period1 - Treat1:Period1 | `r round(coef(clm_sum_treat.period)[1]-coef(clm_sum_treat.period)[5]-coef(clm_sum_treat.period)[6]-coef(clm_sum_treat.period)[7],3)` |
| 2\|3            | 2\|3 - Treat1 - Period1 - Treat1:Period1 | `r round(coef(clm_sum_treat.period)[2]-coef(clm_sum_treat.period)[5]-coef(clm_sum_treat.period)[6]-coef(clm_sum_treat.period)[7],3)` |
| 3\|4            | 3\|4 - Treat1 - Period1 - Treat1:Period1 | `r round(coef(clm_sum_treat.period)[3]-coef(clm_sum_treat.period)[5]-coef(clm_sum_treat.period)[6]-coef(clm_sum_treat.period)[7],3)` |
| 4\|5            | 4\|5 - Treat1 - Period1 - Treat1:Period1 | `r round(coef(clm_sum_treat.period)[4]-coef(clm_sum_treat.period)[5]-coef(clm_sum_treat.period)[6]-coef(clm_sum_treat.period)[7],3)` |
| TreatB          | -2(Treat1 + Treat1:Period1)             | `r round(-2*(coef(clm_sum_treat.period)[5]+coef(clm_sum_treat.period)[7]),3)` |
| Period2          | -2(Period1 + Treat1:Period1)             | `r round(-2*(coef(clm_sum_treat.period)[6]+coef(clm_sum_treat.period)[7]),3)` |
| TreatB:Period2          | 4(Treat1:Period1)             | `r round(4*coef(clm_sum_treat.period)[7],3)` |

: Equivalencia entre los coeficientes `contr.treatment` y `contr.sum` en el modelo Response ~ Treat*Period.  {#tbl-contrat2}

\normalsize


A continuación se muestra el resumen del modelo con contraste `sum` para constatar que los tres coeficientes son significativos:

```{r}
summary(clm_sum_treat.period)
```

#### Elección del modelo ordinal mediante el test de razón de verosimilitud {#sec-mejor-modelo-efectos-fijos}

La @tbl-ordinal-com compara tres modelos ordinales con el contraste $sum$:

* Modelo nulo.
* Modelo con predictor `Treat`.
* Modelo con predictores `Treat` y `Period` y su interacción (que es equivalente a incluir el predictor `Seq`).

Se constata que los coeficientes estimados en los tres modelos son significativos y de similar valor.

\miniscule
```{r}
#| label: tbl-ordinal-com
#| tbl-cap: Comparación de modelos ordinales.

options(contrasts = rep("contr.sum", 2))
clm_sum_null <- clm(Response ~ 1, data = df_clean)
clm_sum_treat <- clm(Response ~ Treat, data = df_clean)

modelsummary(list("Response ~ 1" = clm_sum_null, "Response ~ Treat" = clm_sum_treat, "Response ~ Treat:Period" = clm_sum_treat.period), estimate = "{estimate}{stars}", gof_omit = "RMSE", statistic = c("std.error", "conf.int"), shape = term:contrast ~ model + statistic, output = "gt", metrics = "Log.Lik.")
```
\normalsize

Al ser los tres modelos anidados se pueden comparar con la prueba de razón de verosimilitud. Se comprueba que el tercer modelo reduce significativamente el logaritmo de la función de verosimilitud y, por lo tanto, debe ser aceptado:

\scriptsize
```{r}
anova(clm_sum_null, clm_sum_treat, clm_sum_treat.period)
```
\normalsize

Este modelo estima coeficientes positivos para `Treat1`, `Period1` y `Treat1:Period1` (equivalente a `Seq1`). Estos coeficientes indican que:

* Son más probables mayores niveles de respuesta en el subtitulado $A$ que en el $B$.
* Son más probables mayores niveles de respuesta en el periodo 1 que en el 2.
* Son más probables mayores niveles de respuesta en la secuencia $AB$ que en la secuencia $BA$.
* No obstante, y a pesar de que el efecto periodo y el efecto secuencia son significativos, el efecto del nivel de subtitulado medido en `logits` es ocho veces más importante que estos efectos considerados individualmente y cuatro veces considerados de forma conjunta.

 
{{< include 4.2.qmd >}}

