---
bibliography: references.bib
lang: es
toc: true

execute:
  echo: true
---


{{< include _setup.qmd >}}


# Efecto secuencia e interacción tratamiento vs. periodo.

Vamos a demostrar que el efecto secuencia es equivalente a la interacción de los factores tratamiento y periodo.

## Preparación.

Partimos del siguiente conjunto de datos:

```{r}
set.seed(100)
n <- 1000
df <- data.frame(
    Response = rnorm(n),
    Treat = as.factor(sample(c("A", "B"), n, replace = TRUE)),
    Period = as.factor(sample(c(1, 2), n, replace = TRUE))
)

df$Seq <- as.factor(ifelse(df$Period == 1 & df$Treat == "A" | df$Period == 2 & df$Treat == "B", "AB", "BA"))

head(df, 10)
```

```{r}
#| echo: false
options(contrasts = rep("contr.treatment", 2))
```

Calculamos las medias por cada nivel de factor y combinaciones de niveles que utilizaremos luego en la interpretación de los coeficientes de los modelos

```{r}
M <- mean(df$Response) # 1 media de respuesta global
mTreat <- with(df, tapply(Response, Treat, mean)) # 2 medias de respuesta para tratamientos A y B
mPeriod <- with(df, tapply(Response, Period, mean)) # 2 medias de respuesta para periodos 1 y 2
mSeq <- with(df, tapply(Response, Seq, mean)) # 2 medias de respuesta para secuencias AB y BA
m2 <- with(df, tapply(Response, list(Treat, Period), mean)) # 4 medias de respuesta para las cuatro combinaciones de tratamiento y periodo
dTreat <- diff(mTreat) # diferencia de medias entre tratamientos A y B
dPeriod <- diff(mPeriod) # diferencia de medias entre periodos 1 y 2
d2 <- diff(m2) # diferencias entre niveles de tratamiento en cada nivel de periodo
```

## Análisis con un solo factor (tratamiento).

```{r}
#| label: tbl-l1
#| tbl-cap: Ajuste del modelo Response ~ Treat con contrasts treatment.

l1 <- lm(Response ~ Treat, df)
data.frame(t(coef(l1))) %>% gt()
```


Vemos que el intercepto es la media de la respuesta en el nivel de tratamiento $A$:
```{r}
mTreat[1]
```

Que la pendiente (parámetro $TreatB$) es la diferencia entre tratamientos:
```{r}
dTreat
```

Por ello, para conocer el efecto del tratamiento en el nivel $B$ hay que sumar intercepto y pendiente:

```{r}
coef(l1)[[1]] + coef(l1)[[2]] - mTreat[[2]]
```

Esto es así ya que por defecto R utiliza el contraste conocido como `codificación de tratamiento`:

```{r}
contr.treatment(2)
```

Podemos ver la matriz ampliada añadiendo el intercepto, que siempre será una columna de 1's:

```{r}
model.matrix(~Treat, expand.grid(Treat = c("A", "B")))
```

Cada fila representa el nivel del tratamiento (fila 1 nivel $A$ y fila 2 nivel $B$) y cada columna representan los parámetros del modelo. Los valores son los niveles de tratamiento (0 ó 1). Para obtener el significado de cada parámetro, multiplicamos el valor del contraste por el parámetro. Así:

* De la primera fila obtenemos que el efecto del tratamiento $A$ es el intercepto: $A = 1 \cdot Intercept + 0 \cdot TreatB$.
* De la segunda fila obtenemos que el valor del parámetro $TreatB$ es la diferencia de los niveles de tratamiento. $B = 1 \cdot Intercept + 1 \cdot TreatB \Rightarrow TreatB = B - Intercept$. 


Esto quiere decir que existe una variable para codificar el efecto tratamiento, y esta variable tiene el valor 0 para el nivel $A$ por ser el de referencia y 1 para el nivel $B$. La pendiente se codifica como la diferencia del efecto de los dos niveles ($B - A$).


## Análisis con un dos factores (tratamiento y periodo).

```{r}
#| label: tbl-l2
#| tbl-cap: Ajuste del modelo Response ~ Treat * Period con contrasts treatment.

l2 <- lm(Response ~ Treat * Period, df)
data.frame(t(coef(l2))) %>% gt()
```

Vemos que el intercepto es la media del tratamiento $A$ en el periodo $1$: 

```{r}
m2["A", "1"]
```


El parámetro $TreatB$ es la diferencia de medias entre los tratamientos en el periodo $1$:

```{r}
m2["B", "1"] - m2["A", "1"]
```

El parámetro $Period2$ es la diferencia de medias entre los periodos en el nivel de tratamiento $A$:

```{r}
m2["A", "2"] - m2["A", "1"]
```

Finalmente, $TreatB:Period2$ es la diferencia de entre el segundo periodo y el primero del nivel de tratamiento $B$ menos la diferencia entre periodos del nivel de tratamiento $A$:

```{r}
m2["B", "2"] - m2["B", "1"] - (m2["A", "2"] - m2["A", "1"])
```

La matriz de contraste nos permite razonar por qué esto es así:

```{r}
model.matrix(~ Treat * Period, expand.grid(Treat = c("A", "B"), Period = c("1", "2")))
```

* La primera fila es el intercepto y corresponde  con el tratamiento $A$ y el periodo 1.
* La segunda fila es el efecto del tratamiento $B$ en el periodo 1 y se calcula con la suma del intercepto y el parámetro $TreatB$. Luego $TreatB$ es la diferencia del efecto de los tratamientos en el periodo 1.
* Análogamente con la tercera fila concluimos que $Period2$ es la deferencia entre periodos para el tratamiento $A$.
* Finalmente, la cuarta fila, es el tratamiento $B$ en el periodo 2 y, por lo tanto, $Treat2:Period2$ es la diferencia el nivel $B$ de tratamiento y el periodo 2 y el nivel de tratamiento $A$ en el periodo 1, menos la diferencia de niveles de tratamiento para el periodo 1 y menos la diferencia de periodos para el tratamiento $A$.

Obsérvese que antes hemos calculado de forma diferente $TreatB:Period2$. Podemos aplicar la fórmula anterior y comprobar que produce el mismo resultado:

```{r}
m2["B", "2"] - m2["A", "1"] - (m2["B", "1"] - m2["A", "1"]) - (m2["A", "2"] - m2["A", "1"])
```

## Factor secuencia.

Vamos a incorporar la secuencia como factor para ver si es equivalente a la interacción entre periodo y tratamiento. En caso de serlo los coeficientes del modelo ajustado deberían coincidir. Sin embargo vemos que los modelos l2 (@tbl-l2) y l3 (@tbl-l3) tienen distintos coeficientes.

```{r}
#| label: tbl-l3
#| tbl-cap: Ajuste del modelo Response ~ Treat + Period + Seq con contrasts treatment.
l3 <- lm(Response ~ Treat + Period + Seq, df)
data.frame(t(coef(l3))) %>% gt()
```

Los coeficientes no coinciden debido a que estamos usando el contraste con `codificación de tratamientos`. Pero si cambiamos a `codificación de sumas`:

```{r}
options(contrasts = rep("contr.sum", 2))
```
Y volvemos a ajustar los modelos que ya usarán el `contraste suma`. Podemos comprobar que ahora tienen los mismos coeficientes y el coeficiente $Seq1$
del modelo que incorpora el efecto secuencia (@tbl-l4) es igual que el coeficiente $Treat1:Period1$ del modelo que incorpora la interacción entre tratamiento y periodo (@tbl-l5).
Obsérvese que los nombres de los coeficientes han cambiado respecto al `contraste de tratamiento`. Esto sucede porque la interpretación de los coeficientes ha cambiado como se explica a continuación:

```{r}
#| label: tbl-l4
#| tbl-cap: Ajuste del modelo Response ~ Treat + Period + Seq con contrasts sum.

l4 <- lm(Response ~ Treat + Period + Seq, df)
data.frame(t(coef(l4))) %>% gt()
```

```{r}
#| label: tbl-l5
#| tbl-cap: Ajuste del modelo Response ~ Treat * Period con contrasts sum.

l5 <- lm(Response ~ Treat * Period, df)
data.frame(t(coef(l5))) %>% gt()
```

La interpretación de los contrastes es diferente. Para explicarlo, mostramos la matriz de contraste:

```{r}
model.matrix(~ Treat * Period, expand.grid(Treat = c("A", "B"), Period = c("1", "2")))
```

Vemos que ahora los niveles son 1 y -1
^[El nivel de referencia del factor tendrá valor 1 y el otro -1. Por ejemplo, en la variable `Treat`, $A$ tendrá +1 y $B$ tendrá valor -1.]
en vez de 0 y 1 que se utilizan en el contraste de tratamiento. La interpretación es la siguiente:

* El interceptor es la media de la media de cada uno de los niveles de factor. ¿Por qué?. El interceptor es el valor de la variable de respuesta cuando cuando todas las variables explicativas valen 0. Esto sucede en la media de la variable de respuesta ya que cero es el valor que está en la mitad de +1 y -1. Podemos comprobar que la media global coincide con el interceptor del modelo l4 (@tbl-l4):

```{r}
mean(m2)
```

* El coeficiente $Treat1$ es la mitad la diferencia de la media entre niveles de tratamiento ($TreatA-TreatB$). La media de cada tratamiento se calcula como la media del tratamiento en cada periodo.
```{r}
-diff(apply(m2, 1, mean)) / 2 
```

Otra forma de entender el coeficiente $Treat1$ es como la cuarta parte de la diferencia de los efectos de los tratamientos en cada periodo.

```{r}
(m2["A", "1"] + m2["A", "2"] - (m2["B", "1"] + m2["B", "2"])) / 4
```


* El coeficiente $Period1$ es la mitad la diferencia de la media entre periodos($Period1 - Period2$). La media entre periodos se calcula como la media del periodo para cada tratamiento.

```{r}
-diff(apply(m2, 2, mean)) / 2
```


Otra forma de entender el coeficiente $Period1$ es como la cuarta parte de la diferencia de los efectos del periodo en cada tratamiento.

```{r}
(m2["A", "1"] + m2["B", "1"] - (m2["A", "2"] + m2["B", "2"])) / 4
```

* El coeficiente $Treat1:Period1$ es el coeficiente $Treat1$ menos la mitad de la diferencia de la media entre tratamientos para el periodo 2 ($TreatA-TreatB$):

```{r}
-diff(apply(m2, 1, mean)) / 2 + diff(m2[, "2"]) / 2
coef(l5)[2] + diff(m2[, "2"]) / 2
```

El coeficiente $Treat1:Period1$ también se puede calcular como $Period1$ menos la mitad de la diferencia de la media entre periodos para el para el tratamiento $B$ ($Period1-Period2$):

```{r}
-diff(apply(m2, 2, mean)) / 2 + diff(m2["B", ]) / 2
coef(l5)[3] + diff(m2["B", ]) / 2
```
 
Un tercera forma de interpretar el coeficiente $Treat1:Period1$ es como la cuarta parte de la suma de la diferencia cruzada del efecto de cada tratamiento en cada periodo:

```{r}
(m2["A", "1"] - m2["A", "2"] + m2["B", "2"] - m2["B", "1"]) / 4
```

O reorganizando los términos de otra forma, sería la cuarta parte de la suma de la diferencia cruzada del efecto de cada periodo en cada tratamiento:

```{r}
(m2["B", "2"] - m2["A", "2"] + m2["A", "1"] - m2["B", "1"]) / 4
```

* Podemos obtener el coeficiente $TreatB$ del modelo $l2$ (@tbl-l2) como $-2 \cdot (Treat1 + Treat1:Period1)$:

```{r}
-2*(coef(l5)["Treat1"]+coef(l5)["Treat1:Period1"])
```


* Análogamente el coeficiente $Period2$ del modelo $l2$ (@tbl-l2) se obtiene $-2 \cdot (Period1 + Treat1:Period1)$:

```{r}
-2*(coef(l5)["Period1"]+coef(l5)["Treat1:Period1"])
```

* El coeficiente $TreatB:Period2$ se obtiene como $4 \cdot Treat1:Period1$:

```{r}
4*(coef(l5)["Treat1:Period1"])
```


```{r}
options(contrasts = rep("contr.treatment", 2))
l6 <- lm(Response ~ Treat + Period, df)
data.frame(t(coef(l6))) %>% gt()
```

```{r}
options(contrasts = rep("contr.sum", 2))
l7 <- lm(Response ~ Treat + Period, df)
data.frame(t(coef(l7))) %>% gt()
```




