
## Exploración inicial


::: {.notes}
Pags 29-34
:::


* Los estudiantes eligen participar o no voluntariamente en el estudio.
* Los datos se suministran anonimizados.
* Algunos de los estudiantes que realizaron la actividad de subtitulado no dieron su consentimiento para participar en el estudio y se han eliminado.
* Algunos de los estudiantes solo realizaron la primera actividad de subtitulado y también se han eliminado.

```{r}
#| fig-align: center
df_all %>%
    distinct(Seq, Subject) %>%
    group_by(Seq) %>%
    count() %>%
    ggplot(aes(x = Seq, y = n, fill = Seq)) +
    geom_bar(stat = "identity") +
    geom_text(aes(label = n, y = n / 2), size = 16) +
    geom_text(aes(label = Seq, y = -3), size = 16) +
    theme_void() +
    theme(
        legend.position = "none", plot.title = element_text(hjust = 0.6)
    )
```


## Exploración inicial

::: {.notes}
pag 34, figura 4.4

A mejor que B.

Secuencia AB mejor BA (más 5)

Secuencia AB menos BA (menos 4+5)

Periodo 1 mejor que periodo 2.
:::


* El subtitulado denominado como $A$, muestra claramente mejores puntuaciones.
* El comportamiento por grupos (secuencias) y periodos es similar con sutiles diferencias.

```{r}
#| fig-align: center
#| out-width: 150%
df_freqs <- df_all %>%
    group_by(Period, Seq, Treat) %>%
    count(Response) %>%
    mutate(freq = n / sum(n)) %>%
    ungroup()

level_labeller <- function(variable, value) {
    paste0(variable, " ", value)
}


df_freqs %>%
    ggplot(aes(
        x = Response, y = freq,
        fill = Response
    )) +
    geom_bar(stat = "identity") +
    facet_wrap(~ Seq + Period + Treat, nrow = 2, labeller = level_labeller) +
    geom_text(aes(label = Response, y = 0.9), size = 5) +
    geom_text(aes(label = formatC(freq, digits = 2, format = "f")), nudge_y = 0.1, size = 4) +
    ylim(0, 1) +
    theme(
        legend.position = "none",
        axis.line.x = element_blank(),
        axis.ticks.x = element_blank(),
        axis.text.x = element_blank(),
        strip.text = element_text(size = 16), strip.background = element_blank()
    ) +
    labs(y = "Frecuencia relativa de respuesta", x = "Valor de la respuesta")
```


## Exploración inicial


::: {.notes}
pag 36, fig 4.5

A mejor que B.

AB similar a BA

B respuestas dispares

En A Q15,Q16 Y Q17 -> Baja puntuación. -> Similar A y B

En B, Q04 y Q13 alta puntuación

En B, Q05 y Q09 baja puntuación.
:::


* En el subtitulado $A$ hay mayor homogeneidad entre grupos que en el $B$.
* En el subtitulado $A$, los ítems $Q15$, $Q16$, $Q17$, tienen relativamente peores valoraciones.
* En el subtitulado $B$, las peores valoraciones corresponden a los ítems $Q05$ y $Q09$.

```{r}
#| fig-align: center
#| out-width: 80%
df_response %>%
    group_by(Seq, Treat, Item, Level) %>%
    mutate(Item = factor(Item, levels = rev(levels(Item)))) %>%
    count(Response) %>%
    ggplot(aes(x = Item, y = n, fill = Level)) +
    geom_bar(position = "fill", stat = "identity") +
    scale_y_continuous(labels = scales::percent, expand = c(0, 0)) +
    scale_fill_brewer(name = "Level:", type = "div", palette = "Spectral") +
    ylab("Percentage") +
    theme_bw() +
    theme(legend.position = "top", axis.text.y = element_text(size = 7)) +
    facet_grid(rows = vars(Seq), cols = vars(Treat)) +
    coord_flip() +
    labs(x = "Item", y = "Percentage", fill = "Response")
```
