

## Regresión Logística (enfoque frecuentista)


::: {.notes}
Tabla 5.3 pag 59

Modelos finales. Comentar variables.

Comentar que en Improve no se incluye secuencia.

Comentar que en positive no se incluye secuencia -> error de convergencia.

Comentar que varianza explicada debida al sujeto es mayor que la debida a ítem.
:::


```{r}
#| eval: false
#| echo: true
#| code-line-numbers:  "2|4-6"
options(contrasts = rep("contr.sum", 2))
glmer_improve_subject_question <- glmer(Improve ~ 1 + (1 | Subject) + (1 | Item), family = "binomial", data = df_improve)

glmer_positive_treat_subject_question <- glmer(
    I(Level == "Positivo") ~ Treat + (1 + Treat | Subject) + (1 + Treat | Item), family = "binomial", df_response
)
```


```{r}
glmer_improve_subject_question = readRDS("../models/glmer_improve_subject_question.rds")
glmer_positive_treat_subject_question = readRDS("../models/glmer_positive_treat_subject_question.rds")

modelsummary(list("Improve (A>B)" = glmer_improve_subject_question, "Level == 'Positivo'" = glmer_positive_treat_subject_question), estimate = "{estimate}{stars}", metrics = c("AIC", "BIC", "Log.Lik."), gof_omit = "RMSE|R2|ICC", output = "gt") %>%
    tab_options(table.font.size = 35)
```

## Regresión Ordinal (enfoque frecuentista) {auto-animate=true}


::: {.notes}
Tabla 4.11 (derecha) pag 45 + Tabla 5.4 (izquierda) pag 60-61
Pendientes positivas
Periodo y secuencia no son significativos en modelos mixtos
Tratamiento más importante.
:::

::: {data-id="code_ordinal"}
```{r}
#| eval: false
#| echo: true
#| code-line-numbers:  "2-5|7-10"
options(contrasts = rep("contr.sum", 2))
clm_sum_treat.period <- clm(
    Response ~ Treat * Period,
    data = df_response, link = "logit"
)

clmm_treat.period.subject.item <- clmm(
    Response ~ Treat * Period + (1 + Treat | Subject) + (1 + Treat | Item),
    data = df_response
)
```

:::

::: {data-id="table_ordinal"}

```{r}
clm_sum_treat.period <- readRDS("../models/clm_sum_treat.period.rds")
clmm_treat.period.subject.item <- readRDS("../models/clmm_treat.period.subject.item.rds")
brm_treat.period.subject.item <- readRDS("../models/brm_treat.period.subject.item.rds")

models <- list()
models[[format(clm_sum_treat.period$formula)]] <- clm_sum_treat.period
models[[gsub("\\s+", " ", paste(format(clmm_treat.period.subject.item$formula, trim = T), collapse = ""))]] <- clmm_treat.period.subject.item
modelsummary(models, estimate = "{estimate}{stars}", gof_omit = c("RMSE"), statistic = c("std.error", "conf.int"), metrics = c("AIC", "BIC", "Log.Lik."), shape = term:contrast ~ model + statistic, output = "gt") %>%
    cols_hide(columns = c(2)) %>%
    tab_options(table.font.size = 25)
```

:::


## Regresión Ordinal (comparación frecuentista vs bayesiano) {auto-animate=true}

::: {data-id="code_ordinal"}
```{r}
#| eval: false
#| echo: true
#| code-line-numbers:  "6-10"
options(contrasts = rep("contr.sum", 2))
clmm_treat.period.subject.item <- clmm(
    Response ~ Treat * Period + (1 + Treat | Subject) + (1 + Treat | Item),
    data = df_response
)
brm_treat.period.subject.item <- brm(
    Response ~ Treat * Period + (1 + Treat | Subject) + (1 + Treat | Item),
    data = df_response,
    family = cumulative("logit")
)
```
:::

::: {data-id="table_ordinal"}

```{r}
df_clmm <- coef(clmm_treat.period.subject.item) %>% data.frame()
colnames(df_clmm) <- c("Estimation.clmm")

df_clmm <- bind_cols(df_clmm, confint(clmm_treat.period.subject.item))

df_clmm_ranef_coefs <- c(
    attr(VarCorr(clmm_treat.period.subject.item)$Item, "stddev")[1],
    attr(VarCorr(clmm_treat.period.subject.item)$Item, "stddev")[2],
    attr(VarCorr(clmm_treat.period.subject.item)$Subject, "stddev")[1],
    attr(VarCorr(clmm_treat.period.subject.item)$Subject, "stddev")[2],
    attr(VarCorr(clmm_treat.period.subject.item)$Item, "correlation")[2, 1],
    attr(VarCorr(clmm_treat.period.subject.item)$Subject, "correlation")[2, 1]
) %>% data.frame()

rownames(df_clmm_ranef_coefs) <- c("Item.sd(Intercept)", "Item.sd(Treat1)", "Subject.sd(Intercept)", "Subject.sd(Treat1)", "Item.cor(Intercept,Treat1)", "Subject.cor(Intercept,Treat1)")
colnames(df_clmm_ranef_coefs) <- c("Estimation.clmm")

df_clmm <- bind_rows(df_clmm, df_clmm_ranef_coefs)
df_brm <- (broom.mixed::tidyMCMC(brm_treat.period.subject.item, conf.int = T))[1:13, ]

colnames(df_clmm) <- c("Estimation.clmm", "conf.2.5%", "conf.97.5%")
colnames(df_brm) <- c("Name", "Estimation.brm", "std.error", "cred.2.5%", "cred.97.5%")
df_brm$Name <- rownames(df_clmm)
df_clmm$Name <- df_brm$Name
df_clmm <- df_clmm %>% tibble()

left_join(df_clmm, df_brm) %>%
    relocate(Name) %>%
    mutate(across(where(is.numeric), ~ round(., 3))) %>%
    select(-c("std.error")) %>%
    gt() %>%
    tab_spanner(
        label = "ordinal::clmm",
        columns = c(Estimation.clmm, `conf.2.5%`, `conf.97.5%`)
    ) %>%
    tab_spanner(
        label = "brms::brm",
        columns = c(Estimation.brm, `cred.2.5%`, `cred.97.5%`)
    ) %>%
    sub_missing(columns = everything(), missing_text = "") %>%
    tab_options(table.font.size = 6) %>%
    cols_label(Estimation.clmm = "Est.", Estimation.brm = "Est.") %>%
    tab_options(table.font.size = 25)
```

:::

